【裁判字號】    95,訴,1442
【裁判日期】    951116
【裁判案由】    毒品危害防制條例
【裁判全文】
臺灣桃園地方法院刑事判決              95年度訴字第1442號
公  訴  人  臺灣桃園地方法院檢察署檢察官
被      告  丁○○
                    （另案在臺灣桃園監獄執行中）
選任辯護人  鍾儀婷律師
被      告  甲○○
選任辯護人  呂翊丞律師
上列被告因毒品危害防制條例案件，經檢察官提起公訴（94年度
偵字第14808 號），本院判決如下：
    主  文
丁○○共同連續販賣第一級毒品，累犯，處有期徒刑拾年。扣案
第一級毒品海洛因陸包（驗餘淨重共計貳點伍公克）、含第一
級毒品海洛因殘渣（量微無法析離秤重）塑膠袋肆個，其內盛裝
之第一級毒品及殘留之第一級毒品殘渣，均沒收銷燬之；扣案裝
盛海洛因之塑膠袋拾個、分裝器肆支、鐵盒貳個，均沒收；未扣
案犯罪所得財物新臺幣壹萬玖仟元，沒收，如全部或一部不能沒
收時，以其財產抵償之。
甲○○共同販賣第一級毒品，處有期徒刑柒年陸月，未扣案犯罪
所得財物新臺幣貳仟元，沒收，如全部或一部不能沒收時，以其
財產抵償之。
    事  實
一、丁○○前曾於民國86年間因違反肅清煙毒條例等案件，經臺
    灣高等法院於86年12月15日以86年上訴字第4835號判決判處
    有期徒刑3 年6 月確定，於88年10月20日縮短刑期假釋出監
    ，假釋期間至90年7 月31日期滿，假釋未經撤銷，其未執行
    之刑，以已執行完畢論。猶不知悔改，明知海洛因業經毒品
    危害防制條例列為第一級毒品，不得非法持有、販賣，其竟
    基於意圖營利販賣第一級毒品海洛因之概括犯意，自94年6
    月間開始，先後以1 錢新臺幣（下同）18,000元之價格，向
    姓名、年籍不詳綽號「長腳」之成年男子，販入第一級毒品
    海洛因，即在其位於桃園縣蘆竹鄉○○村○○街12號住處內
    ，以1 錢海洛因摻入0.3 錢葡萄糖之比例予以混合且分裝成
    重量不詳之小包後，再以1 錢16,000元為計價標準，單獨或
    與其配偶甲○○基於共同之犯意聯絡，於下述時、地販售上
    述摻有葡萄糖成分之海洛因毒品予購買毒品者牟利：
  (一)丁○○於94年6 月間某日起至94年8 月12日間止，以000000
    000 行動電話與丙○○（原名游清泓）聯絡（施用部分，另
    經檢察官偵查），在其上揭住處附近，先後販賣1 包計價
    2,000 元及3,000 元之第一級毒品海洛因予丙○○各1 次牟
    利；同年6 月4 日丙○○撥打前揭行動電話向丁○○表示欲
    購買海洛因毒品2000元，迨2 人達成買賣海洛因毒品之合意
    並約定交貨地點即上揭住處附近後，丁○○隨即撥打其妻甲○○所使用之門號0000000000號行動電話與甲○○聯絡，指
    示甲○○將上開住處內已分裝妥之海洛因毒品1 包送至指定
    交貨地點交付予丙○○，而甲○○明知丁○○係在從事販賣
    第一級毒品海洛因之行為，並已與丙○○達成買賣海洛因毒
    品之合意，欲販賣海洛因毒品乙事，竟與丁○○於基於販賣
    第一級毒品海洛因之犯意聯絡，接受丁○○之指示攜帶丁○○所有計價2,000 元之第一級毒品海洛因1 包至指定交貨地
    點，將該海洛因毒品1 包交付予丙○○。
  (二)丁○○於94年6 月間某日起至94年8 月12日間止，以000000
    0000號行動電話與戊○○、乙○○聯絡（施用部分，均另經
    檢察官偵查），在丁○○上揭住處附近，連續販賣第一級毒
    品海洛因予戊○○計5 次，每次1 包，其中1 包計價1000元
    之海洛因共4 次、1 包計價2,000 元之海洛因1 次；另連續
    3 次販賣第一級毒品海洛予乙○○，每次1 包，每包計價
    2,000 元，均從中牟利。
二、嗣警員因接獲線報，對丁○○、甲○○所使用之前揭行動電
    話進行監聽後，認涉及犯罪，乃於94年8 月12日12時許，持
    臺灣桃園地方法院搜索票，前往丁○○與甲○○2 人共同居
    住之上開住處執行搜索而查獲，並當場扣一級毒品海洛因6
    包（均以塑膠袋裝盛，驗餘淨重共計2.35公克）、含第一級
    毒品海洛因殘渣（量微無法析離秤重）塑膠袋4 個、及丁○○所有且供販賣海洛因毒品所用之分裝器4 支、供裝盛海洛
    因用之鐵盒2 個。
三、案經桃園縣政府警察局移送臺灣桃園地方法院檢察署檢察官
    偵查起訴。
    理    由
一、關於程序方面：
（一）按被告以外之人於審判外之言詞或書面陳述，除法律有規
      定者外，不得作為證據。又被告以外之人於審判外之陳述
      ，雖不符前4 條之規定，而經當事人於審判程序同意作為
      證據，法院審酌該言詞陳述或書面陳述作成時之情況，認
      為適當者，亦得為證據，刑事訴訟法第159 條第1 項、第
      159 條之5第1項分別定有明文。查本件證人丙○○、戊○○、乙○○3 人於警詢及偵查中所為之陳述，原均無證據
      能力，惟上開供述，公訴人、被告及其辯護人就前開審判
      外之陳述於本院審理程序中均同意作為證據，且該警詢及
      偵查陳述作成時之情況，核無違法取證及證明力明顯過低
      之瑕疵，亦認為以之作為證據為適當，揆諸上開規定，本
      院認證人丙○○等3 人於警詢、偵查中之陳述俱有證據能
      力。
（二）次按「被告以外之人於檢察事務官、司法警察官或司法警
      察調查中所為之陳述，與審判中不符時，其先前之陳述具
      有較可信之特別情況，且為證明犯罪事實存否所必要者，
      得為證據」，刑事訴訟法第159 條之2 亦定有明文。查被
      告丁○○於警詢之自白與不利陳述，對被告甲○○而言，
      仍屬審判外陳述，惟本院認其與審判中陳述有所不符部分
     ， 因被告丁○○對於上開警詢筆錄作成，於審判中並未抗
      辯係出於非自由意志所為，顯具有可信性，且為證明犯罪
      事實所必要，應符合刑事訴訟法第159 條之2 規定，得為
      證據。
二、實體方面：
（一）訊據被告丁○○固不否認有於犯罪事實欄一、二所示之時
      間、地點販賣海洛因毒品予丙○○、戊○○、乙○○多次
      等情，惟否認甲○○有與伊共同販賣予丙○○之情事，辯
      稱：伊雖曾1 次指示被告甲○○將裝有海洛因毒品之信封
      袋交予證人丙○○，但被告甲○○確實不知該信封袋內是
      放置海洛因毒品云云；被告甲○○則矢口否認有何共同販
      賣海洛因毒品之犯行，辯稱：伊不知道被告丁○○有在從
      事販售海洛因毒品之事，此事與伊無關云云。經查：
    (一)被告丁○○確實有於犯罪事實欄一(一)(二)所示之時間、地點
      ，販賣第一級毒品海洛因予證人丙○○、戊○○、乙○○
      多次等情，除據被告丁○○於警詢、偵查及本院審理中供
      認屬實外，核與證人丙○○、戊○○、乙○○分別於警詢
      、偵查或本院審理中證詞若合符節（同前偵查卷第20頁以
      下、第99頁以下、第208 頁以下、本院95年11月2 日審判
      筆錄第14頁以下、同前偵查卷第112 頁、第234 頁、本院
      95年11 月2 日審判筆錄第18頁以下）。
    (二)至被告甲○○於事實欄一(二)所載之時、地受被告丁○○之
      指示，將第一級毒品海洛因一包交付予丙○○之情，亦據
      被告丁○○於警詢、偵查及本院審理時亦坦承曾指示被告
      甲○○送交第一級毒品海洛因1 包予證人丙○○1 次等語
      （見94年偵字第14808 號偵查卷第8 頁以下、第76頁以下
      、第94頁、本院95年9 月20日準備程序筆錄第2 頁、95年
      11月2 日審判筆錄第4 頁以下），而被告甲○○於警詢中
      亦自承曾於94年6 月4 日依被告丁○○之指示將海洛因毒
      品交付予證人丙○○等情（同前偵查卷第20頁以下），核
      與證人丙○○於警詢中證述情節相符合（同前偵查卷第
      147 頁以下）。另扣案之白粉、含白粉殘渣塑膠袋經分別
      送驗結果，確均含毒品海洛因成分，此有法務部調查局調
      科壹字第080010001 號鑑定通知書及行政院衛生署管制藥
      品管理局管檢字第0950011066號鑑定書各1 份在卷可稽。
      此外，並有通訊監察譯文1 份、查獲現場照片6 張附卷及
      扣案含第一級毒品海洛因殘渣（量微無法析離秤重）塑膠
      袋4 個、分裝器4 支、鐵盒2 個可佐。
    (三)被告丁○○、甲○○二人就事實欄一(二)所載94年6 月4 日
      出售予丙○○海洛因部分，雖一致否認被告甲○○知情共
      犯，並分別以上揭情詞置辯，惟查：
    (1)依被告丁○○於警詢中供稱：門號0000000000號行動電話
      於94年6 月間是伊太太甲○○在使用。94年6 月4 日綽號
      瘋狗的丙○○要向伊買毒品，伊不想跟丙○○有接觸，丙○○就打電話給甲○○，丙○○又跑至伊家，伊不想讓鄰
      居知道，才叫甲○○拿毒品給他等語（同前偵查卷第8 頁
      以下）；被告甲○○於警詢中供稱：94年6 月4 日綽號瘋
      狗的人要向被告丁○○拿四號毒品（即海洛因），被告丁○○打電話給伊，要伊拿1 ／4 的量給瘋狗，伊有拿去但
      沒有向瘋狗收錢。伊知道被告丁○○有在賣毒品等語（同
      前偵查卷第20頁以下）；證人丙○○於警詢中供稱：伊施
      用的毒品都是向被告丁○○所購買等語（同前偵查卷第14
      9 頁）；於本院審理中證稱：被告丁○○曾透過被告甲○○拿過1 次海洛因毒品給伊等語（見本院95年11月2 日審
      判筆錄第13頁）。而被告丁○○與甲○○為夫妻關係，證
      人丙○○與被告丁○○、甲○○間亦無仇恨、恩怨關係，
      此為被告丁○○、甲○○所不否認，渠等自應無為虛妄陳
      述之必要，參以被告二人及證人丙○○於案發時所為之供
      述或陳述，通常較少受干預及權衡利害得失，所言顯較接
      近真實可採信等情，堪認被告丁○○、甲○○、證人丙○○前揭供述、陳述，應非誣陷、虛妄之詞。
    (2)又經本院檢視卷附被告丁○○、甲○○與證人丙○○於94
      年6 月4 日22時37分18秒、94年6 月4 日22時48分56秒之
      電話監聽譯文內容：「A （即受話者甲○○）：用蝦密婉
      的1 ／4 喔。B （即發話者丁○○）：不是啦，不是1 ／
      4 啦，旁邊不是有一些我用的。Ａ：哪1 包你用的。‧‧
      ‧A ：你這個不是用好好的。B ：哮狗（即瘋狗）要我準
      給他。Ａ：好啦、好啦，你叫他打我的0927這支電話給我
      。」；「A （即受話者甲○○）：喂。B （即發話者綽號
      瘋狗之丙○○）：嫂子。A ：你在哪。B ：我在你後門旁
      邊這支公用電話這。A ：ㄚ我拿出去。」等語（同前偵查
      卷第39頁、第40頁），而被告丁○○、甲○○與證人丙○○均不否認上開通聯譯文為其等彼此間之談話內容，被告
      丁○○於本院審理中更承認電話中指稱「哪一包」係指海
      洛因（見本院95年11月2 日審判筆錄第6 頁），被告甲○○於警詢中並指認「1 ／4 」是毒品數量之代稱等語（同
      前偵查卷第22頁），綜析上開通聯譯文內容，均與被告丁○○、甲○○、證人丙○○前揭所述販售海洛因毒品情節
      相符合，足見於94年6 月4 日晚間，顯係證人丙○○先撥
      打電話予被告丁○○表示要購買海洛因毒品，被告丁○○
      應允後，並再以電話指示被告甲○○將住處內已分裝妥之
      海洛因毒品1 包送至指定交貨地點交付予證人丙○○之情
      甚明。
    (3)參以被告丁○○與被告甲○○為夫妻關係，被告甲○○於
      警詢中自承瞭解被告丁○○有在從事販賣毒品之行為（同
      前偵查卷第23頁），益見二人關係甚為密切，及毒品危害
      防制條例第4 條第1 項販賣第一級毒品海洛因罪之刑責甚
      重，從事此販賣毒品交易者無不小心行事，以免事跡敗露
      而遭查緝，則被告丁○○豈會任令不知情之被告甲○○，
      毫無警覺地攜帶第一級毒品海洛因前去交付，增加遭查緝
      因而循線破獲被告丁○○在從事販賣海洛因毒品之風險，
      益徵被告甲○○確實知悉被告丁○○於94年6 月4 日以電
      話囑咐其轉交予證人丙○○之物品為第一級毒品海洛因，
      至為明確。
    (4)雖被告丁○○、證人丙○○於本院審理中均附和被告甲○○供詞，被告丁○○改稱：伊有1 次曾打電話叫被告甲○○將用信封袋裝載之海洛因毒品交給證人丙○○，但被告
      甲○○並不知道信封袋內裝的是海洛因毒品，伊這次也沒
      跟證人丙○○收錢云云；證人丙○○則稱：有一次伊向被
      告丁○○拿海洛因毒品時，被告丁○○就請被告甲○○將
      以信封袋裝盛之海洛因毒品交給伊，被告丁○○還特別交
      代不要讓被告甲○○知道信封袋內裝的是海洛因毒品云云
      。然查，被告甲○○確實知悉被告丁○○於94年6 月4 日
      以電話囑咐被告甲○○轉交予證人丙○○之物品為第一級
      毒品海洛因等情，已經本院認定如前所述，而被告丁○○
      、證人丙○○此部分陳稱，本院非但查無證據證明係屬實
      在，反足證明其事後更易之詞，與事實不符，自難逕信。
    (四)雖被告丁○○與證人丙○○、戊○○及乙○○於警詢及偵
      查中關於賣出與買受之次數、價格不盡相同，惟此供述、
      陳述之差異，要係時間久隔或交易次數頻繁，致記憶淡忘
      、誤植所致，自難動搖被告丁○○多次販賣海洛因毒品予
      證人丙○○、戊○○及乙○○事實之認定，惟本於罪疑利
      於被告丁○○之原則，有關被告丁○○販賣海洛因毒品予
      證人丙○○、戊○○、乙○○之次數及價格，本院認定如
      下:
      (1)關於販賣予丙○○部分之次數及價格暨被告甲○○共同
        出售該次之販賣價格:
        被告丁○○於警詢中供稱：賣過很多次海洛因給證人
          丙○○等語（同前偵查卷第13頁）；於偵查中供稱：
          伊從94年6 月初開始賣毒品給丙○○，賣過6 、7 次
          等語（同前偵查卷第77頁）。
        證人丙○○於警詢中供稱：2 天至3 天即向被告黃鴻
          隆購買海洛因毒品1 次。每次購買2,000 元至3,000
          元等語（同前偵查卷149 頁）；於偵查中證稱：伊曾
          向被告丁○○拿過3 至4 次海洛因毒品等語（同前偵
          查卷第230 頁），故依被告丁○○、證人丙○○之上
          述供述及證言，本院從有利認定被告丁○○販賣第一
          級毒品海洛因予證人丙○○共計3 次，其中2 次，每
          次以每包計價2,000 元，1 次以1 包計價3,000 元之
          價格販售予證人丙○○海洛因毒品，被告丁○○此部
          分販毒所得為7,000 元。
        被告甲○○僅於94年6 月4 日依被告丁○○指示持海
          洛因毒品至指定地點交付買受人即證人丙○○等情，
          已如上述，又查無證據足資證明該次交易價格為3000
          元，則被告甲○○此次與被告丁○○一同販賣海洛因
          毒品所得，依罪疑利於被告之原則，本院認該次被告
          丁○○是以海洛因1 包計價2,000 元之價格販售予證
          人丙○○，販毒所得為2,000 元。
      (2)關於販賣予戊○○、乙○○部分之次數及價格:
        被告丁○○於警詢中供稱：證人戊○○向伊購買海洛
          因毒品次數，已不記得。另證人乙○○向伊買過4 次
          海洛因毒品等語（同前偵查卷第13頁、第14頁）；於
          偵查中供稱：乙○○曾向伊買過3 次毒品等語（同前
          偵查卷第77頁）。
        證人戊○○於警詢中證稱：伊自94年6 、7 月間開始
          被告丁○○購買海洛因毒品，每次買1,000 元至2,
          000 元等語（同前偵查卷第100 頁、第101 頁）；於
          本院審理中再證稱：有於94年6 月間至8 月間向被告
          丁○○購買海洛因毒品，應該購買有5 、6 次，每次
          1,000 元至2, 000元之價格購買等語（本院95年11月
          2 日審判筆錄第16頁、第17頁）。
        證人乙○○於警詢中證稱：伊向被告丁○○購買過5
          、6 次海洛因毒品，每次以2,000 原價格購買等語（
          同前偵查卷第114 頁）等語。於偵查中證稱：伊向被
          告丁○○購買過3 次海洛因毒品，其中1 次以2,000
          元價格購買，其餘2 次因未見被告丁○○出面，都沒
          買到毒品，警詢中說5 、6 次是不實在等語（同前偵
          查卷第234 頁、第235 頁）；於本院審理中再證稱：
          伊向被告丁○○購買過3 次海洛因毒品，僅1 次有買
          到，另2 次因等不到被告丁○○，所以沒有買到毒品
          ，伊是以2,000 元代價向被告丁○○購買毒品等語（
          見本院95年11月2 日審判筆錄第20頁）。是依被告黃
          鴻隆、證人戊○○、乙○○之上述供述及證言，並佐
          以被告丁○○於警詢及偵查中一再供述證人乙○○確
          實向伊買過海洛因毒品3 、4 次之多，顯見證人陳義
          忠於偵查及本院審理中改稱曾向被告丁○○購買海洛
          因毒品3 次，惟其中1 次有買獲海洛因毒品，餘2 次
          因未見被告丁○○至指定交貨地點，而未買成海洛因
          毒品云云，顯係迴護被告丁○○之詞，不足採信，而
          本院仍依罪疑利於被告之原則，認定被告丁○○販賣
          第一級毒品海洛因洛因予證人戊○○共計5 次，其中
          4 次，每次以每包1,000 元之價格，餘1 次以每包
          2,000 元之價格販售予證人戊○○海洛因毒品，被告
          丁○○此部分販毒予證人戊○○所得為6,000 元；另
          被告丁○○販賣第一級毒品海洛因予證人乙○○共計
          3 次，每次以每包2,000 元之價格販售予證人乙○○
          ，被告丁○○此部分販毒予證人乙○○所得為6,000
          元。
    (五)又被告甲○○既知悉被告丁○○於94年6 月4 日係在販售
      海洛因毒品，已如上述，則其本於此一認知，猶依被告丁○○電話指示持海洛因毒品至指定地點交付買受人即證人
      丙○○，則其與被告丁○○就此部分販賣海洛因毒品之犯
      行，有意思聯絡，並參與交付第一級毒品海洛因之販賣構
      成要件行為甚明。
    (六)按毒品並無公定之價格，無論瓶裝或紙包，均可任意分裝
      增減分量，每次買賣之價差，亦隨時依雙方資力、關係之
      深淺、需求之數量、來源是否充裕、販賣者是否渴求資金
      、查緝是否嚴緊、購買者被查獲時供述購買對象之可能性
      之風險評估等，而異其標準，非可一概而論，販賣之利得
      除經被告坦承及價量俱臻明確外，委難查得實情，本案被
      告丁○○販賣第一級毒品之實際數量，雖查無證據足資憑
      明，惟第一級毒品海洛因政府查禁甚嚴，市場上取得不易
      ，尤以販賣毒品刑責甚重，被告丁○○茍無營利意圖，實
      無甘冒重典而涉犯販賣毒品重罪刑責之必要，參以被告丁○○於偵查中供稱以1 錢18,000元買入後，摻入葡萄糖後
      ，重量變成1 錢3 後，再以1 錢16,000元賣出等語（同前
      偵查卷第95頁）；依此換算1 錢海洛因滲入葡萄糖後，為
      1 ‧3 錢以20,800元售出，其購入與售出間存有價差，至
      為明灼，況被告於本院審理中再供稱：伊將海洛因摻入葡
      萄糖後出售，以便以毒養毒供己施用毒品等語（見本院95
      年11月2 日審判筆錄第26頁），益徵被告丁○○係販賣第
      一級毒品海洛因以牟利，被告丁○○營利之意圖，亦堪認
      定。
    (七)至證人丙○○於偵查及本院審理中雖證稱：伊每次向被告
      丁○○拿海洛因毒品施用時，被告丁○○都未曾向伊收取
      過任何對價云云，惟被告丁○○確實有於上開犯罪事實欄
      一(一)所示時間、地點，連續將海洛因毒品販賣予證人丙○○從中牟利之事實，已經被告丁○○迭次供述及經證人丙○○於警詢中證述明確在卷，再徵諸，海洛因毒品之單價
      頗高，販毒者或吸毒者均需花費資金始能購得，而被告丁○○與證人丙○○間，並無特殊情誼關係，被告丁○○當
      無將價值昂貴之海洛因毒品免費提供證人丙○○施用之理
      。是被告丁○○、證人丙○○之前揭供述、證述，實難作
      為被告甲○○或被告丁○○有利之認定。
    (八)綜上所述，被告二人前開辯解，顯係卸責之詞不足採信，
      事證明確，其二人關於事實欄一所載之販賣第一級毒品犯
      行，至為明灼，自應依法論科。
二、論罪部分：
（一）按「行為後法律有變更者，適用行為時之法律。但行為後
      之法律有利於行為人者，適用最有利於行為人之法律。」
      ，刑法第2 條第1 項訂有明文。被告2 人行為後，查：(1)
      刑法第33條第5 款規定：「罰金1 元以上」，依現行法規
      所定貨幣單位折算新臺幣條例第2條規定，換算為新臺幣3
      元以上，而95年7 月1 日施行之刑法第33條規定則為「罰
      金新臺幣1,000元以上」，而上述規定依刑法第11條規定
      於毒品危害防制條例有關刑罰之規定亦有其適用，從而，
      毒品危害防制條例第4 條第1 項規定關於法定罰金刑部分
      ，亦生法律變更之結果，經比較新舊法之結果，以行為時
      之毒品危害防制條例規定，有利於被告，自應適用之。(2)
      刑法第56條連續犯之規定業於94年1 月7 日修正刪除，並
      於95年7 月1 日施行。是於新法修正施行後，被告丁○○
      之數犯罪行為，即須分論併罰。此刪除雖非犯罪構成要件
      之變更，但顯已影響行為人刑罰之法律效果，比較新、舊
      法結果，自應以被告丁○○行為時之法律即舊法論以連續
      犯對被告丁○○較為有利。(3)刑法第47條累犯之規定，修
      正前規定：「受有期徒刑之執行完畢，或受無期徒刑或有
      期徒刑一部之執行而赦免後，5 年以內再犯有期徒刑以上
      之罪者，為累犯，加重本刑至二分之一。」；修正後刑法
      第47條第1 項規定：「受徒刑之執行完畢，或一部之執行
      而赦免後，5 年以內故意再犯有期徒刑以上之罪者，為累
      犯，並加重本刑至二分之一。」，本案被告丁○○無論依
      修正前之刑法第47條，或修正後之刑法第47條第1 項之規
      定，均構成累犯，對被告丁○○而言並無不同。(4)刑法第
      59條規定：「犯罪之情狀可憫恕者，得酌量減輕其刑。」
      ，修正後刑法第59條規定：「犯罪之情狀顯可憫恕，認科
      以最低度刑仍嫌過重者，得酌量減輕其刑。」，對行為人
      酌減其刑時，依修正後刑法第59條之規定，須犯罪之情狀
      「顯」可憫恕，且「科以最低度刑仍嫌過重者」，方得酌
      量減輕其刑，比較新、舊法結果，修正後刑法第59條較不
      利於行為人。(5)綜合本件被告2 人全部罪刑之結果而為比
      較，行為後修正之刑法並不較有利於被告，本件應適用行
      為時即修正前刑法之規定。
（二）按海洛因係屬毒品危害防制條例第2條第2項第1款所規範
      之第一級毒品，不得非法持有及販賣。核被告丁○○如犯
      罪事實欄一(一)、(二)所為；被告甲○○就事實欄一(一)所載94
      年6 月4 日販賣第一級毒品海洛因予丙○○之所為，均係
      犯毒品危害防制條例第4 條第1 項之販賣第一級毒品罪。
      被告二人非法持有第一級毒品海洛因之低度行為，應為其
      非法販賣之高度行為所吸收，不另論罪。被告二人就事實
      欄一(一)所載94年6 月4 日販賣第一級毒品海洛因予丙○○
      部分犯行，有犯意聯絡及行為分擔，應成立販賣第一級毒
      品罪之共同正犯。被告丁○○於犯罪事實欄一(一)、(二)所示
      先後多次販賣第一級毒品海洛因之行為，時間緊接、犯罪
      構成要件相同，顯係基於概括犯意為之，應依行為時刑法
      第56條連續犯之規定，以一情節較重之共同販賣第一級毒
      品罪論，除法定本刑無期徒刑部分，不得加重外，餘應依
      法加重其刑。再者，被告丁○○有事實欄一所載之犯罪科
      刑及執行情形，有臺灣高等法院被告前案紀錄表存卷可按
      ，其受有期徒刑之執行完畢後5 年以內再犯本件有期徒刑
      以上之罪，係屬累犯，除法定本刑無期徒刑部分，不得加
      重，餘應依法遞予加重其刑。末查被告丁○○所販售第一
      級毒品海洛因予他人施用，所為固屬非是，惟念其因一時
      貪念而觸法，所販海洛因毒品次數、數量不多，與販賣毒
      品之數量達數公斤以上之危害情形不同；被告甲○○僅一
      時失慮，意志不堅，受其夫被告丁○○之指示，始為本案
      犯罪行為，惡性非重，參以被告二人家中尚有二名小孩需
      照顧等情，倘對其二人販賣海洛因毒品之犯行科以法定最
      輕本刑之刑，均嫌過重，衡情尚有可憫恕之處，爰依行為
      時刑法第59條之規定減輕其刑。被告丁○○同時有刑遞加
      重及減輕之事由，先加後減。
（三）爰審酌被告2 人明知毒品戕害身心甚為嚴重，被告丁○○
      竟多次販賣第一級毒品海洛因牟利，而被告甲○○雖非主
      導販賣海洛因毒品之人，惟明知海洛因毒品危害國民健康
      甚鉅之情況下，猶基於幫助被告丁○○販賣海洛因1 次之
      犯意，接受指示並代為交付毒品，所為均屬可議，惟念及
      被告丁○○尚知坦承犯行，並供出本案案情重要之事實及
      被告二人等品行、生活狀況、智識程度、犯罪所生之損害
      等一切情狀，分別量處如主文所示之刑。
三、沒收部分：
（一）按毒品危害防制條例第18條第1 項之規定，得諭知沒收並
      銷燬之者，以查獲之毒品及專供製造或施用毒品之器具為
      限，並不及於毒品之外包裝。扣案之毒品外包裝既係用於
      包裹毒品，防其裸露、潮濕，便於攜帶販賣，亦係供販賣
      毒品所物，應併依毒品危害防制條例第19條第1 項之規定
      宣告沒收之，方屬適法（最高法院88年度臺上字第5033號
      判決參照）。查：
    (一)扣案第一級毒品海洛因共計6 包（驗餘重共計2.35公克）
      ，係屬毒品危害防制條例第2 條所定之第一級毒品；另扣
      案塑膠袋4 個內所含之海洛因殘渣因量微而無法秤重，亦
      屬毒品，不問屬被告與否，均應依毒品危害防制條例第18
      條第1 項前段之規定，諭知沒收銷燬之。
    (二)本案所查獲之第一級毒品海洛因6 包，均係各以塑膠袋裝
      盛毒品（偵查卷附照片所示）；另扣案盛裝海洛因殘渣之
      塑膠帶4 個、分裝器4 支、鐵盒2 個，皆為被告丁○○所
      有，業據被告2 人供明在卷，且俱供作被告丁○○販賣本
      案第一級毒品所用之物，自應依毒品危害防制條例第19
      條第1 項之規定在被告丁○○所犯罪名項下宣告沒收之；
      再者，未扣案被告丁○○販賣第一級毒品予證人丙○○、
      戊○○、乙○○所得共計19,000元及被告甲○○與被告丁○○共同販售第一級毒品予證人丙○○1 次之販賣毒品所
      得2,000 元，亦應依同條例第19條第1 項規定在被告二人
      所犯罪名項下分別宣告沒收，而販賣所得部分如全部或一
      部不能沒收時，以其財產抵償之。至於門號0000000000號
      行動電話1 支及0000000000行動電話，雖係被告丁○○、
      甲○○所有，然究屬其二人平日通信聯絡所用之物，尚難
      認係專供販賣毒品所用，是本院不對之宣告沒收；另安非
      他命吸食器1 組、橡皮筋1 條、注射針筒46支等，並無證
      據證明係被告二人供本案犯罪所用之物，爰亦不對之為沒
      收之諭知，附此敘明。
四、不另為無罪諭知部分：
    公訴意旨另略以：被告甲○○於前揭如犯罪事實欄一(一)所示
    販賣第一級毒品犯行外，尚有其他販賣海洛因毒品行為，因
    認被告甲○○此部分亦涉犯有毒品危害防制條例第4 條第1
    項之販賣第一級毒品罪嫌。經查：
（一）按犯罪事實應依證據認定之，無證據不得認定犯罪事實，
      刑事訴訟法第154 條第2 項定有明文，是犯罪事實之認定
      ，應憑證據，如無相當之證據，或證據不足以證明，自不
      能以推測或擬制之方法，以為裁判之基礎。再按共同正犯
      以行為人之間有犯意之聯絡，或行為之分擔，為其成立要
      件。
（二）訊據被告甲○○堅決否認有此部分販賣第一級毒品之行為
      ，且查：證人丙○○除證稱本院前揭認定被告甲○○有罪
      即如犯罪事實欄一(一)所示關於94年6 月4 日之販賣海洛因
      毒品犯行外，均未再指稱被告甲○○有其他販賣毒品或交
      付海洛因毒品之行為；另係證人戊○○、乙○○分別與被
      告丁○○達成買賣海洛因毒品合議並約定交貨地點後，旋
      即由被告丁○○1 人持海洛因毒品至指定地點交付予證人
      戊○○、乙○○等情，已據證人丙○○、戊○○、乙○○
      迭次陳明在卷，是依此情節觀之，本案除本院前揭認定被
      告甲○○有罪即如犯罪事實欄一(一)所示關於94年6 月4 日
      之販賣毒品犯行外，皆係由被告丁○○1 人出面販售及交
      付第一級毒品海洛因予證人丙○○、戊○○、乙○○，並
      無證據可資證明被告甲○○就此部分亦有參與其中，且與
      之有犯意聯絡、行為分擔。再徵諸公訴人所提出被告甲○○所使用門號0000000000號電話之監聽通聯譯文內容（即
      偵查卷附第41頁以下），雖有收錄被告甲○○疑似為證人
      丙○○與被告丁○○間傳達欲購買毒品之訊息，惟按毒品
      交易時間、次數、種類、數量、金額係認定販賣毒品罪之
      重要事實，而該卷附電話通聯內容並未見任何具體、明確
      談及販售海洛因毒品等情，實不足作為被告甲○○有公訴
      人所指此部分犯行之不利益之認定，從而本院實難認定被
      告甲○○另有與被告丁○○共同販賣海洛因毒品予證人丙○○（除本案認定前揭有罪部分外）、戊○○、乙○○之
      情事。
（三）此外，本院亦查無其他積極證據足資證明被告甲○○有公
      訴人所指稱此部分販賣第一級毒品行為，自不能證明被告
      甲○○犯罪，原應為無罪之諭知，惟公訴意旨認此部分與
      前開之販賣第一級毒品罪間有連續犯之裁判上一罪關係，
      爰不另為無罪之諭知。
據上論斷，應依刑事訴訟法第299 條第1 項前段，毒品危害防制
條例第4 條第1 項、第18條第1 項前段、第19條第1 項，修正後
刑法第2 條第1 項前段，行為時刑法11條、第28條、第56條、第
47條、第59條，判決如主文。
本案經檢察官何嘉仁到庭執行職務。
中    華    民      國     95     年   11     月   16  日
                            臺灣桃園地方法院刑事第七庭
                                審判長法  官  江振義
                                      法  官  林惠霞
                                      法  官  賴淑美
以上正本證明與原本無異。
如不服本判決，應於判決送達後10日內向本院提出上訴狀 (應附
繕本)， 上訴於臺灣高等法院。
                                      書記官  陳育君
中      華      民      國   95   年   11   月    16   日
附錄本案論罪科刑法條全文
毒品危害防制條例第4條
製造、運輸、販賣第一級毒品者，處死刑或無期徒刑；處無期徒
刑者，得併科新臺幣1 千萬元以下罰金。
製造、運輸、販賣第二級毒品者，處無期徒刑或7 年以上有期徒
刑，得併科新臺幣7 百萬元以下罰金。
製造、運輸、販賣第三級毒品者，處5 年以上有期徒刑，得併科
新臺幣5 百萬元以下罰金。
製造、運輸、販賣第四級毒品者，處3 年以上10年以下有期徒刑
，得併科新臺幣3 百萬元以下罰金。
製造、運輸、販賣專供製造或施用毒品之器具者，處1 年以上7
年以下有期徒刑，得併科新臺幣1 百萬元以下罰金。


司法院資訊處製作；財團法人民間司法改革基金會備份。
